臺灣臺南地方法院民事裁定
109年度抗字第121號
抗  告  人  張永成
相  對  人  李石生
上列當事人間聲請拍賣抵押物事件，抗告人對於民國109年9月18
日本院司法事務官所為109年度司拍字第11號裁定提起抗告，本
院裁定如下：
    主  文
抗告駁回。
抗告程序費用新臺幣壹仟元由抗告人負擔。
    理  由
一、抗告意旨略以：案外人臺灣中小企業銀行於民國107年間曾
    向本院對本件相對人聲請拍賣抵押物裁定，經本院以107年
    度司拍字第328號受理，亦以相對人之戶籍地臺南市○○區○○
    路○段000巷00號（下稱系爭地址）為送達地，該裁定亦經確
    定，相對人從無主張系爭地址非其住居所，足認相對人確住
    於系爭地址，相對人稱系爭地址非其住居所，即無可採。又
    相對人既於109年7月8日提出異議，足證其已收受本院於109
    年3月31日所為109年度司拍字第11號民事裁定（下稱系爭拍
    賣抵押物裁定），系爭拍賣抵押物裁定已經合法送達，至多
    僅是確定日期應更正為109年7月19日而已，原裁定竟撤銷本
    件確定證明書（下稱系爭確定證明書），應有違誤，爰依法
    提起抗告等語。
二、相對人陳述意見略以：抗告人明知相對人之住所地為臺南市
    ○○區○○路○段0000號，卻於聲請拍賣抵押物裁定時刻意僅記
    載系爭地址，致系爭拍賣抵押物裁定未能合法送達相對人，
    本院不知而誤發系爭確定證明書，經相對人異議後，本院經
    調查確認相對人確未居住於系爭地址，乃依法重新對相對人
    為送達，相對人於法定期間提起抗告，本院於109年9月18日
    裁定撤銷其於109年5月18日核發之系爭確定證明書，自屬合
    法。抗告人主張相對人已於109年7月8日提出異議，故系爭
    拍賣抵押物裁定應已於109年7月8日合法送達相對人云云，
    顯係對送達之規定有所誤解，又本院107年度司拍字第328號
    裁定係於107年11月26日做成，距系爭拍賣抵押物裁定已逾1
    年，自無以為系爭拍賣抵押物裁定送達地址之依據，抗告人
    所提抗告理由均屬無據，應予駁回等語。
三、按民事訴訟法第138條所規定之寄存送達，限於不能依同法
    第136條及第137條規定行送達者，始得為之，設其送達之處
    所，雖原為應受送達人之住居所、事務所或營業所而實際上
    已變更者，該原住居所、事務所或營業所，即非應為送達之
    處所，自不得於該原處所為寄存送達。其次民法第20條第1
    項規定，依一定事實，足認以久住之意思，住於一定之地域
    者，即為設定其住所於該地。顯見我國民法關於住所之設定
    ，兼採主觀主義及客觀主義之精神，必須主觀上有久住一定
    地域之意思，客觀上有住於一定地域之事實，該一定之地域
    始為住所，故住所並不以登記為要件，戶籍登記之處所固得
    資為推定住所之依據，惟倘有客觀之事證，足認當事人已久
    無居住該原登記戶籍之地域，並已變更意思以其他地域為住
    所者，即不得僅憑原戶籍登記之資料，一律解為其住所（最
    高法院100年度台抗字第306號裁定要旨參照）。次按受裁定
    送達之人提起抗告，應於裁定送達後10日之不變期間內為之
    ；關係人得聲請法院付與裁定確定證明書，非訟事件法第39
    條第1項、第42條第1項前段定有明文。該10日之不變期間，
    應自裁定送達後起算，如未經合法送達，則不變期間無從起
    算，裁定即不能確定，倘法院誤認未確定之裁定為確定，而
    付與確定證明書，自得另以裁定撤銷之。
四、經查：
（一）抗告人於109年1月8日向本院聲請裁定准許拍賣抵押物，
      聲請狀記載相對人之地址為系爭地址，本院司法事務官於
      109年3月31日為系爭拍賣抵押物裁定，並於109年4月10日
      寄存送達系爭地址，將文書寄存於歸仁派出所，本院於10
      9年5月18日核發系爭確定證明書，相對人於109年7月8日
      提出異議，主張其實際並未居住於系爭地址，系爭地址平
      常無人居住，並提出里長開立之戶口資料證明書1份為證
      ，本院於109年8月25日函請臺南市政府警察局歸仁分局派
      員訪查相對人於109年4月間是否居住於系爭地址，該分局
      以109年9月7日南市警歸偵字第1090465074號函檢附歸仁
      派出所查訪紀錄表回復謂：被查訪人楊雅淳稱相對人的戶
      籍在系爭地址，相對人沒有住在系爭地址，只知道伊住在
      臺南市區等語，嗣本院司法事務官於109年9月18日裁定撤
      銷系爭確定證明書等情，業經本院依職權調閱本院109年
      度司拍字第11號拍賣抵押物事件卷宗無訛，堪信為真實。
（二）抗告人雖主張：本院107年度司拍字第328號裁定亦以系爭
      地址為送達地，該裁定亦經確定，相對人從無主張系爭地
      址非其住居所，足認相對人確住於系爭地址，相對人稱系
      爭地址非其住居所，即無可採。又相對人既於109年7月8
      日提出異議，足證其已收受系爭拍賣抵押物裁定，系爭拍
      賣抵押物裁定已經合法送達，至多僅是確定日期應更正為
      109年7月19日而已云云，惟依上開說明，住所並不以登記
      為要件，不得僅憑相對人戶籍登記之資料，一律認定系爭
      地址為相對人之住所，倘相對人並未居住於系爭地址，則
      系爭地址即非應為送達之處所，自不得於系爭地址為寄存
      送達，而關於相對人有無居住於系爭地址乙節，業經本院
      函請臺南市政府警察局歸仁分局派員訪查，該分局亦已函
      復相對人並未居住於系爭地址，該里里長亦開立戶口資料
      證明書證明系爭地址無人居住，縱相對人曾於107年間居
      住於系爭地址，亦難逕謂其迄今仍居住於系爭地址，是堪
      認相對人確無居住於系爭地址，本院於109年4月10日將系
      爭拍賣抵押物裁定寄存送達系爭地址即非屬合法送達，不
      生送達之效力，本院於109年5月18日核發系爭確定證明書
      即屬於法不合，本院於109年9月18日裁定撤銷該確定證明
      書，並無不當；另抗告人主張：相對人既於109年7月8日
      提出異議，足證其已收受本院系爭拍賣抵押物裁定，系爭
      拍賣抵押物裁定已經合法送達，至多僅是確定日期應更正
      為109年7月19日而已云云，然本件相對人提出異議之對象
      為系爭確定證明書，因此，至多僅得據此認相對人至遲於
      109年7月8日收受系爭確定證明書，尚難得認相對人業經
      收受系爭拍賣抵押物裁定，易言之，要難據此認系爭拍賣
      抵押物裁定業已合法送達於相對人，是本院乃於109年8月
      26日重新送達系爭拍賣抵押物裁定於相對人，而相對人於
      109年9月3日已提起抗告，是系爭拍賣抵押物裁定尚未確
      定；據上，抗告人上開主張均屬無據。從而，抗告人提起
      本件抗告，為無理由，應予駁回。
五、末按非訟事件程序費用，除法律另有規定外，由聲請人負擔
    ；前項費用之負擔有相對人者，準用民事訴訟法有關訴訟費
    用之規定；依法應由關係人負擔費用者，法院裁定命關係人
    負擔時，應一併確定其數額，非訟事件法第21條第1項前段
    、第2項、第24條第1項分別定有明文；又訴訟費用，由敗訴
    之當事人負擔，民事訴訟法第78條亦有明文。是經核本件非
    訟事件程序費用即抗告費1,000元，而抗告人之抗告為無理
    由，爰依上開規定確定本件抗告費1,000元應由抗告人負擔
    。
六、據上論結，本件抗告為無理由，依非訟事件法第46條、第21
    條第2項、第24條第1項、民事訴訟法第495條之1第1項、第4
    49條第1項、第95條、第78條，裁定如主文。
中　　華　　民　　國   109    年    12    月    18    日
                  民事第二庭  法  官  王參和
以上正本證明與原本無異。
本裁定除以適用法規顯有錯誤為理由，不得再抗告。如提起再抗
告，應於收受裁定正本後10日內委任律師為訴訟代理人向本院提
出再抗告狀，並繳納再抗告費新臺幣1,000元。
中　　華　　民　　國　　109 　年　　12　　月　　21　　日
                              書記官  程伊妝